【裁判字號】    90,訴,408
【裁判日期】    901231
【裁判案由】    違反藥事法
【裁判全文】
臺灣高雄地方法院刑事判決                            九十年度訴字第四八號
    公  訴  人  臺灣高雄地方法院檢察署檢察官
    被      告  丁○○
    被      告  甲○○
    右  一  人  許再定
    選任辯護人  郭家駿
    被      告  戊○○
    選任辯護人  黃如流
                李文禎
右列被告因違反藥事法案件，經檢察官提起公訴（八十九年度偵字第一二九七九號、
第一六九五九號、第一七○○九號），本院判決如左：
    主  文
丁○○明知為偽藥而販賣，處有期徒刑陸月，併科罰金新台幣捌萬元。徒刑如易科罰
金，罰金如易服勞役，均以參佰元（即新台幣玖佰元）折算壹日。扣案之中藥藥粉壹
罐，沒收銷燬之。
甲○○、戊○○均無罪。
    事  實
一、丁○○係登煌藥局之營業負責人，於民國八十八年間，明知其所販賣之不知名藥
    粉中摻有Caffeine、Chlorzoxazone、Diazepam、Ethoxybenzamide、
    Indomethacin及Thiamine等西藥成分，為未經許可而擅自製造之偽藥，竟擅自取
    名為「天麻丸（散）」，再基於概括犯意，於同年十一月間，先後三次將該中藥
    粉轉賣與乙○○○，得款新台幣（下同）三千元。乙○○○買入上開偽藥經服用
    後，身體出現不適，經其子廖自強向衛生局檢舉，且將上開藥粉送驗後始查獲上
    情。
二、案經高雄縣政府函送台灣高雄地方法院檢察署檢察官偵查起訴。
    理  由
甲、丁○○有罪部分
一、訊據被告丁○○，固坦承販賣上開「天麻散」予乙○○○，惟口否認有何販賣偽
    藥之犯行。辯稱：該藥粉係他太太丙○○向被告甲○○購買食用，後來才轉賣給
    廖蘇碧玉等語。經查：
    （一）右揭事實業經被害人乙○○○於本院審理中指述綦詳，其陳稱：「八十八
          年十一月間因為左手臂疼痛，曾向丁○○購買天麻散服用，前後共三次，
          每次購買一罐，價錢一千元，每次都是由我子女帶我過去買，是鄰居介紹
          我去買的，剛服用時效果不錯，後來卻出現水腫現象，就停止服用，我確
          實是向庭上這一位丁○○購買天麻散。」等語（見本院九十年三月二十二
          日筆錄）。足證被告確有販賣「天麻散」予乙○○○之行為。
    （二）又被告販賣予乙○○○之「天麻散」經送驗結果，確實含有Caffeine、
          Chlorzoxazone、Diazepam、Ethoxybenzamide、Indomethacin及Thiamine
          等六種西藥成分，且係未經核淮而擅自製造，核屬偽藥等情，復有行政院
          衛生署中醫藥委員會九十年十月十八日衛中會藥字第九○○○○四一五號
          函及行政院衛生署藥物食品檢驗局九十年一月十一日藥檢參字第八九一九
          四四一號函附之檢驗成績書各一份附卷可佐，前開「天麻散」確係藥事法
          第二十條第一款所稱之偽藥，亦可認定。
    （三）被告固又辯稱「天麻散」係其妻丙○○向被告甲○○所購買等語。惟查：
          甲○○堅詞否認有販賣「天麻散」予丙○○，且本件經高雄市警察局刑警
          大隊於八十九年七月二十八日持搜索票至甲○○所經營位於高雄市○○路
          六十六號之崧元貿易有限公司進行搜索，亦未查獲「天麻散」或疑似之藥
          粉。且經本院再命丙○○提出自稱向甲○○所購買之「天麻散」送驗結果
          ，並未檢出天麻成分，且亦未檢出上開六種西藥成分，復有行政院衛生署
          藥物食品檢驗局九十年六月四日藥檢參字第九○○七一一七號函附之檢驗
          成績書各一份附卷可佐。核與乙○○○向被告所購買之「天麻散」成分並
          不相同。是被告辯稱該「天麻散」係其妻向甲○○購買後再販賣予廖蘇碧
          女等情，無非卸責之詞，自難令人採信。亦足以說該「天麻散」確實為來
          路不明之偽藥。此外，復有「天麻散」藥品說明書一紙及中藥藥粉一罐扣
          案可資佐證，本件事證明確，被告販賣偽藥之犯行可堪認定。
二、核被告丁○○所為係違反藥事法第八十三條第一項明知為偽藥而販賣罪。被告先
    後三次販賣偽藥之行為，時間緊接，方法相同，觸犯構成要件相同之罪，顯係基
    於概括犯意為之，為連續犯，應依刑法第五十六條之規定，以一罪論，並依法加
    重其刑。爰審酌被告未經核准，竟貪圖不法利益，販賣偽藥予他人服用，殘害他
    人身體健康，惡性非輕，惟被害人數不多，且念及被告尚無前科，有台灣高等法
    院被告全國前案紀錄表及台灣高雄地方法院檢察署刑案資料查註紀錄表各一份在
    卷可佐，等一切情狀，量處如文所示之刑，並併科罰金新台幣八萬元，同時諭知
    易科罰金及易服勞之折算標準。另扣案之中藥藥粉一罐，確屬偽藥等情，已如前
    述，應依藥事法第七十九條第一項之規定，沒收銷燬之。
三、按被告犯罪後，刑法第四十一條第一項，已於九十年一月十日修正公布，並於同
    月十二日生效施行，其修正後規定為「犯最重本刑為五年以下有期徒刑之罪，而
    受六月以下有期徒刑或拘役之宣告，因身體、教育、職業或家庭之關係或其他正
    當事由，執行顯有困難者，得以一元以上三元以下折算一日，易科罰金。但確因
    不執行所宣告之刑，難收矯正之效，或難以維持法秩序者，不在此限。併合處罰
    之數罪，均有前項情形，其應執行之刑逾六月者，亦同。」而舊法僅規定為「犯
    最重本刑為三年以下有期徒刑之罪，而受六月以下有期徒刑或拘役之宣告，因身
    體、教育、職業或家庭之關係，執行顯有困難者，得以一元以上三元以下折算一
    日，易科罰金。」依刑法第二條第一項前段之規定，自應適用最有利於被告之新
    法，即裁判時修正後之刑法第四十一條第一項之規定，附此敘明。
乙、甲○○、戊○○無罪部分
一、公訴意旨另以：被告甲○○為位於高雄市○○路六十六號崧元貿易有限公司之負
    責人，於八十八年間，明知「天麻散」係未經許可而擅自製造之偽藥，而販賣予
    丁○○。另被告戊○○係廣興隆貿易有限公司（設於：高雄市○○路一一四號）
    之負責人，其基於概括犯意，自民國八十年起，多次未經許可而擅自由香港輸入
    「百成堂珍珠粉」之禁藥，並將之轉賣與崧元公司負責人甲○○等多位同業，甲○○買入上開禁藥後，再基於概括犯意，多次在其公司，將上開禁藥賣與不特定
    之多數人，嗣於八十九年七月二十八日，經本署指揮警方執行搜索始查獲上情，
    並於廣興隆公司及崧元公司內，分別扣得上開「百成堂珍珠粉」各五罐。因認被
    告甲○○涉犯藥事法第八十三條第一項之罪，被告戊○○涉犯藥事法第八十二條
    第一項之罪嫌。
二、按犯罪事實應依證據認定之，無證據不得推定其犯罪事實；又不能證明被告犯罪
    者，應諭知無罪之判決，刑事訴訟法第一百五十四條、第三百零一條第一項分別
    定有明文。本件訊據被告甲○○否認有販賣「天麻散」予丁○○，惟坦承向戊○○購買百成堂珍珠粉再出售予他人；而戊○○則坦承自香港輸入百成堂珍珠粉並
    販賣予甲○○，惟兩人均堅詞否認有違反藥事法之犯行。經查：
    （一）同案被告丁○○固供稱「天麻散」係其妻丙○○向被告甲○○所購買，惟
          查：本件經高雄市警察局刑警大隊於八十九年七月二十八日持搜索票至林
          麗珠所經營位於高雄市○○路六十六號之崧元貿易有限公司進行搜索，並
          未查獲「天麻散」或疑似之藥粉。茍被告甲○○確有販賣「天麻散」之事
          實，理當有庫存品存放於公司營業所，以應不時之需，不可能於衛生局人
          員實施搜索時，毫無所獲。又被告僅有販賣「天麻散」及「天麻條」，且
          均係合法進口等情，復有其提出之進口報單一紙在卷可按。再證人丙○○
          所提出自稱向被告購買之「天麻散」，經本院送驗結果，其成份與被告所
          販賣之「天麻條（片）」之成分，根本不同，亦有行政院衛生署藥物食品
          檢驗局九十年六月四日藥檢參字第九○○七一一七號函附之檢驗成績書一
          份附卷可佐，是丙○○所稱之「天麻散」應非自被告購得等情已可認定，
          自難認被告有販賣偽藥「天麻散」之犯行。
    （二）又查凡由真珠（或珍珠）磨粉製成之製品，不宣稱瘠效者，得以食品管理
          ，有行政院衛生署七十五年五月二十九日以衛署藥字第五八八六六七號公
          告在案。而本件扣案之珍珠粉因外盒包裝宣稱醫療效能，且依包裝所標示
          之成分及功用判定，應屬藥品管理，復有行政院衛生署中醫藥委員會九十
          年九月二十四日衛中會藥字第九○○一○一七四號函、八十九年十一月十
          八日衛中會藥字第八九○○八二七四號函各一份附卷可參。經查：扣案之
          百成堂珍珠粉五罐，其外包裝上均標示「寧神安睡、去熱、明眼目、去翳
          膜、拔毒收口生肌」，已然有宣稱療效之實，是被告戊○○所輸入之珍珠
          粉應視為藥品等情，已可認定。又上開行政院衛生署中醫藥委員會固同時
          認定被告輸入之珍珠粉乃未經核准，違反藥事法第二十二條第二項之規定
          ，因而認屬禁藥。惟查：有關中藥珍珠粉之輸入及進口，依中華民國海關
          進口稅則及進口貨品分類表規定，僅須檢附中藥商執照影本即可，非必須
          申請核發藥品許可證，復有行政院衛生署中藥委員會九十年七月三日衛中
          會藥字第九○○○六五○六號函附卷可佐。而被告確實執有合法之藥商許
          可執照，亦有高市衛中藥（鹽埕）字第○六六號藥商許可執照一紙在卷可
          憑。且被告所販賣之珍珠粉確係以廣興隆貿易有限公司之名義，檢附上開
          藥商許可執照，自香港輸入進口等情，並有進口報單及海關進出口貨物稅
          費繳納證兼匯款申請書各一紙存卷可參。綜上所述，被告販賣之珍珠粉係
          合法經核准進口，已堪認定。既經核准輸入，自非藥事法第二十二條第二
          項所稱之禁藥。且被告所輸入及販賣之珍珠粉，經檢驗結果，亦未含有西
          藥之成分，另有行政院衛生署藥物食品檢驗局九十年十月十九日藥檢參字
          第九○一六二八五號函附卷可考。是扣案之珍珠亦非偽藥等情，亦堪認定
          。從而被告戊○○將之販賣予被告甲○○，及被告甲○○將之販賣予第三
          人，自不構成犯罪。此外，復查無其他積極之證據，足資認定被告二人有
          何違反藥事法之犯行，自屬不能證明被告二人犯罪，依法應為無罪之諭知
          。
據上論斷，應依刑事訴訟法第二百九十九條第一項前段、第三百零一條第一項，藥事
法第八十三條第一項、第七十九條第一項，刑法第十一條前段、第二條第一項前段、
第五十六條、修正後刑法第四十一條第一項、第四十二條第一項，罰金罰鍰高標準條
例第二條，現行法規所定貨幣單位折算新台幣條例第二條，判決如主文。
中      華      民      國      九十      年    十二      月  三十一    日
                                  臺灣高雄地方法院刑事第二庭
                                      審判長法  官  宋明中
                                            法  官  陳志銘
                                            法  官  高英賓
右正本證明與原本無異。
如不服本判決，應於判決送達後十日內，向本院提出上訴狀。
                                            書記官  林雯琪
中      華      民      國      九十      年    十二      月  三十一    日
附錄論罪科刑法條：
藥事法第八十三條
明知為偽藥或禁藥，而販賣、供應、調劑、運送、寄藏、牙保、轉讓或意
圖販賣而陳列者，處五年以下有期徒刑，得併科新台幣十萬元以下罰金。
犯前項之罪，因而致人於死者，處七年以上有期徒刑，致重傷者，處一年
以上七年以下有期徒刑。
因過失犯第一項之罪者，處一年以下有期徒刑、拘役或新台幣十萬元以下
罰金。
第一項之未遂犯罰之。


司法院資訊處製作；財團法人民間司法改革基金會備份。
